【裁判字號】    92,易,784
【裁判日期】    920905
【裁判案由】    侵占
【裁判全文】
臺灣板橋地方法院刑事判決                          九十二年度易字第七八四號
    公  訴  人  臺灣板橋地方法院檢察署檢察官
    被      告  乙○○
右列被告因侵占案件，經檢察官提起公訴（九十一年度偵緝字第一二三二號），本院
判決如左：
    主  文
乙○○意圖為自己不法之所有，而侵占自己持有他人之物，處拘役伍拾日，如易科罰
金，以參佰元折算壹日。
    事  實
一、乙○○與甲○○原在臺北市○○區○○路一段九一巷十一號一樓合夥經營「十點
    十分藥燉排骨店」。民國九十一年二月二十六日二十一時許，乙○○在上址收受
    趙梅輝交付欲其轉交予甲○○之新台幣（下同）三萬元後，明知該三萬元應係交
    予甲○○轉交予周衛斯理牧師，竟意圖為自己不法之所有，變易持有為所有之意
    ，在上址將該三萬元予以侵占入己。嗣經甲○○索討，乙○○仍拒不返還，並於
    翌日即同月二十七日離去上址而避不見面，甲○○始知悉上情。
二、案經甲○○訴由臺灣板橋地方法院檢察署檢察官偵查起訴。
    理  由
一、訊據被告乙○○就於上開時地，收受訴外人趙梅輝交付欲其轉交予告訴人甲○○
    之款項三萬元等情固直承不諱，並有收據乙紙在卷可稽（附於臺灣板橋地方法院
    檢察署九十一年度偵字第一○七七五號偵查卷宗第七頁），此部分自堪以認定。
    惟被告矢口否認有何侵占之犯行，並辯稱：因伊和告訴人合夥購買電視，伊即將
    該三萬元交付予出售電視之人云云。經查：
（一）右揭犯罪事實，迭據告訴人於警偵訊及本院調查中指述：九十一年二月二十六
      日二十一時許，伊友人趙梅輝小姐拿三萬元至臺北市○○區○○路一段九一巷
      十一號一樓欲給伊，伊恰巧外出，趙梅輝即將三萬元交予被告，請被告轉交予
      伊，但被告竟侵占該筆款項，伊向被告催討，被告託詞還款，但卻於隔日即避
      不見面，且迄今仍未返還該筆款項，該筆款項係趙梅輝請伊轉交予周衛斯理牧
      師等語甚詳（詳上開九十一年度偵字第一○七七五號偵查卷宗第五頁、第十三
      頁反面至第十四頁、九十一年度偵緝字第一二三二號偵查卷宗第十八頁反面、
      第二七頁反面、本院九十二年三月十三日訊問筆錄第二頁至第三頁）。
（二）次者，觀諸上述載有「茲收到趙梅輝小姐託轉之木頭情租賃之押金，退還一個
      月三萬元，將如數轉交周衛斯理牧師，因周牧師今在國外，必交甲○○先生代
      收保管」等語之收據，及被告自承在前開收據上親自簽名之事實（詳本院九十
      二年八月五日審判筆錄第二頁反面），既被告在收據上親自簽名，則其當知收
      據之內容為何，亦當知趙梅輝交付其三萬元款項，係欲其轉交予告訴人，再由
      告訴人轉交予周衛斯理牧師，該三萬元告訴人僅係代為保管，而非屬告訴人所
      有之情事，當屬無疑，則其焉有未轉交予告訴人反另行交付他人之理？
（三）再者，被告前開所辯，亦為告訴人所否認，並指稱：電視之款項已付清等語在
      卷（詳上開九十一年度偵緝字第一二三二號偵查卷宗第二七頁反面）。且被告
      收受三萬元之時間係九十一年二月二十六日二十一時許，已如前述，而被告所
      提出單價各為五千五百元之收據二紙（附於上開九十一年度偵緝字第一二三二
      號偵查卷宗第二十頁），其上所載日期為九十一年二月四日，依交易習慣而言
      ，為免消費糾紛，收據開立日皆為收取貨款日，當無未繳付貨款即先行開立收
      據之理，是以，上述收據二紙之收款日應為九十一年二月四日，堪以認定，則
      斯時被告尚未自趙梅輝處收受三萬元，其如何交付嗣於二十二日後始收受之款
      項三萬元予他人？且該二紙收據總額亦僅一萬一千元，倘被告所辯非虛，則其
      亦應將所餘之一萬九千元返還予告訴人，焉有未返還亦未告知告訴人此事之理
      ？是以，被告此部分所辯，顯與常理有違，而不足採信。
（四）又經告訴人向被告催討，被告仍不返還，且於翌日即避不見面乙節，業據告訴
      人陳明在卷（詳上開九十一年度偵字第一○七七五號偵查卷宗第五頁、第十七
      頁），執此更足徵被告有不法所有之意圖及易持有為所有之侵占犯意甚明，否
      則其當無拒與告訴人解決，且迄未返還上述款項之理。
（五）綜上，被告所言，顯為卸責之詞，不足採信。本件事證明確，被告犯行，堪以
      認定，應予依法論科。
二、核被告乙○○所為，係犯刑法第三百三十五條第一項之侵占罪（起訴書誤載為同
    法第三百三十六條第二項之業務侵占罪，應予更正）。爰審酌被告除於七十四年
    間，有多次違反票據法之前科外，別無其他論罪科刑情形，有臺灣高等法院被告
    全國前案紀錄表乙份附卷可參，素行尚可，惟否認犯行，犯後態度不佳，且迄未
    與告訴人達成和解，將侵占之款項返還予告訴人，兼衡其犯罪之動機、目的、手
    段、侵占之款項數額等一切情狀，量處如主文所示之刑，並諭知易科罰金之折算
    標準，以示懲儆。
據上論斷，應依刑事訴訟法第二百九十九條第一項前段，刑法第三百三十五條第一項
、第四十一條第一項前段，罰金罰鍰提高標準條例第一條前段、第二條，判決如主文
。
本案經檢察官馬凱蕙到庭執行職務。
中      華      民      國      九十二      年      九    月    五      日
                                  臺灣板橋地方法院刑事第四庭
                                      法  官  游  秀  雯
右正本證明與原本無異。
如不服本判決，應於判決送達後十日內，向本院提出上訴狀。
                                      書記官  陳  姿  利
中      華      民      國      九十二      年      九    月    五      日
附錄本案論罪科刑法條：
刑法第三百三十五條
意圖為自己或第三人不法之所有，而侵占自己持有他人之物者，處五年以下有期徒刑
、拘役或科或併科一千元以下罰金。
前項之未遂犯罰之。


司法院資訊處製作；財團法人民間司法改革基金會備份。
